臺灣高等法院臺中分院刑事裁定　　　　100年度交抗字第292號
抗　告　人
即受處分人　林永成
上列抗告人因違反道路交通管理處罰條例案件，不服臺灣南投地
方法院中華民國100年2月23日所為裁定（100年度審交聲字第218
號），提起抗告，本院裁定如下：
    主  文
抗告駁回。
    理  由
一、原審裁定意旨略以：本件受處分人林永成於民國99年2月11
    日19時58分許，因駕車行經有燈光號誌管制之交岔路口闖紅
    燈之違規，原處分機關於99年10月13日作成投監四裁字第裁
    65-JA0000000號裁決書，於99年10月15日送達受處分人之戶
    籍地南投縣草屯鎮○○路527巷32號，由受處分人同居人即
    兄嫂陳敏凌代為收受等情，此有南投縣政府警察局投警交字
    第JA0000000號舉發違反道路交通管理事件通知單、交通部
    公路總局臺中區監理所南投監理站投監四裁字第裁65-JA000
    0000號違反道路交通管理事件裁決書、交通部公路總局臺中
    區監理所南投監理站送達證書、受處分人全戶戶籍資料各1
    份附卷可稽，依此，原處分已於99年10月15日生送達之效力
    ，又受處分人當時之戶籍地與原處分機關所在地，並非同一
    鄉鎮市，應加計在途期間3日，故受處分人如欲聲明異議，
    應於接到裁決書之翌日起23日內，即99年11月8日（99年11
    月7日為星期日，故延至99年11月8日）以前向原處分機關具
    狀聲明異議。惟受處分人於100年1月26日始提出異議，此有
    聲明異議狀上原處分機關蓋用之總收文章1份附卷可稽，顯
    已逾聲明異議之不變期間，揆諸前揭說明，受處分人就本件
    裁決處分所為之異議為不合法，且屬不得補正之情形，依法
    自應予以駁回等語。
二、抗告意旨略以：本件交通違規事件之罰單，並非抗告人所違
    反，因罰單違規之日剛好是抗告人服刑期滿出監當天，回到
    草屯是晚上8、9點，與罰單之時間不符，為此請求撤銷原裁
    定，另作適法之裁定云云。
三、按受處分人，不服道路交通管理處罰條例第8條主管機關所
    為之處罰，得於接到裁決書之翌日起20日內，向管轄地方法
    院聲明異議，道路交通管理處罰條例第87條第1項定有明文
    。又交通法庭認聲明異議不合法律上之程式或其異議權已喪
    失者，應以裁定駁回之，道路交通案件處理辦法第18條亦設
    有明文規定。次按處理違反道路交通管理事件，有關文書送
    達之程序，準用行政程序法送達之規定，此為違反道路交通
    管理事件統一裁罰基準及處理細則第5條所明定。再按送達
    ，除法規另有規定外，由行政機關依職權為之；送達由行政
    機關自行或交由郵政機關送達；由郵政機關送達者，以一般
    郵遞方式為之，但文書內容對人民權利義務有重大影響者應
    為掛號，行政程序法第67條、第68條第1項、第3項分別訂有
    明文。再者，「送達，於應受送達人之住居所、事務所或營
    業所為之。但在行政機關辦公處所或他處會晤應受送達人時
    ，得於會晤處所為之」、「於應送達處所不獲會晤應受送達
    人時，得將文書付與有辨別事理能力之同居人、受僱人或應
    送達處所之接收郵件人員」，行政程序法第72條第1項、第7
    3條第1項分別定有明文。
四、經查：本件原處分機關於99年10月13日作成投監四裁字第裁
    65-JA0000000號裁決書，並委託郵務機關寄送至受處分人之
    戶籍地南投縣草屯鎮○○路527巷32號，因未獲會晤受處分
    人，則由有辨別事理能力之同居人即受處分人之兄嫂陳敏凌
    代為收受等情，此有交通部公路總局臺中區監理所南投監理
    站送達證書、受處分人全戶戶籍資料及個人基本資料查詢結
    果各1份附卷可稽，是本件違反道路交通管理事件裁決書於
    99年10月15日已合法送達予受處分人。又受處分人居住於南
    投縣草屯鎮，非屬原處分機關所在即南投縣南投市，惟仍係
    原審法院之管轄區域，是依法院訴訟當事人在途期間標準第
    4條第2款第2目之規定，其在途期間為3日，是受處分人如對
    原處分機關上開裁決不服而欲聲明異議者，依上開說明，應
    於上開裁決書送達翌日（即99年10月16日）起20日並加計在
    途期間3日內為之，因期間之末日99年11月7日為星期日，以
    其次日代之，亦即至遲應於99年11月8日提出聲明異議，惟
    受處分人卻遲至100年1月26日始行向南投監理站聲明異議，
    此有蓋有原處分機關總收文章之聲明異議狀附卷可查（見原
    審卷第3頁），足徵受處分人所提之本件聲明異議，已逾聲
    明異議之法定不變期間，且無從命其補正。至於抗告人爭執
    當天剛好服刑期滿出監，回到草屯是晚上8、9點，與罰單時
    間不符，本件違規行為非抗告人所為等情，然受處分人既已
    遲誤聲明異議期限，本件於程序上即應予以駁回其聲明異議
    ，基於「程序不備，實體不究」之法理，法院即無從就原處
    罰機關所為處分適法與否再為實體審查，故抗告人上開抗告
    意旨，並無理由，應予駁回。
據上論斷，應依道路交通管理處罰條例第89條前段，道路交通事
件處理辦法第26條，刑事訴訟法第412條，裁定如主文。
中    華    民    國   100    年    3     月    31    日
            刑事第五庭  審判長法  官  趙  春  碧
                              法  官  賴  恭  利
                              法  官  卓  進  仕
以上正本證明與原本無異。
不得再抗告。
                              書記官  郭  振  祥
中    華    民    國   100    年    3     月    31    日